【裁判字號】    90,台上,303
【裁判日期】    900118
【裁判案由】    違反毒品危害防制條例
【裁判全文】
最高法院刑事判決                                  九十年度台上字第三○三號
    上訴人  甲○○
右上訴人因違反毒品危害防制條例案件，不服台灣高等法院台中分院中華民國八十九
年十月三十一日第二審判決（八十九年度上訴字第九一三號，起訴案號：台灣台中地
方法院檢察署八十七年度偵字第二六四一四號），提起上訴，本院判決如左：
    主  文
原判決撤銷，發回台灣高等法院台中分院。
    理  由
本件原判決認定上訴人甲○○，基於意圖營利之概括犯意，在台中縣豐原市某地，向
綽號「阿發」者，購買第二級毒品安非他命（以下簡稱安非他命）後，自民國八十七
年三、四月間起至八十八年間，先後在台中縣神崗鄉○○村○○路七十九巷二十號住
處、台中縣豐原市豐原國中附近，將安非他命以每包新台幣（下同）一千元，連續販
賣給林清海二次、倪文亞四次、廖崇德二次、廖明宏一次。合計販賣安非他命所得為
九千元，被警查獲等情。因而撤銷第一審不當之判決，改判仍論處上訴人連續販賣第
二級毒品罪刑（處有期徒刑九年），固非無見。
惟查：(一)審理事實之法院，本乎發見實質的真實之本旨，對於案內一切與罪名之成否
，論罪科刑有關之證據，除認為不必要者外，均應詳為調查，然後基於調查所得之心
證，以為判斷之基礎，故證據雖已調查，若尚有其他必要部分並未調查，即與證據未
經調查無異，仍難謂無刑事訴訟法第三百七十九條第十款規定所稱應於審判期日調查
之證據未予調查之違法。原判決認定上訴人有販賣安非他命犯行，無非以證人林清海
、倪文亞、廖崇德、廖明宏之證述，以及上訴人於販賣安非他命之時間，並未與其在
勒戒處所勒戒之時間相衝突，為其主要論據。惟上訴人始終否認犯罪，並辯稱林清海
、倪文亞、廖崇德、廖明宏所證述購買安非他命之時間，上訴人均在勒戒中，不可能
販賣安非他命給他們云云。查上訴人自八十八年間起，在其住處販賣安非他命給廖崇
德二次、廖明宏一次，為原判決所認定之事實。惟理由三說明上訴人施用毒品，自
八十八年一月二十三日起至同年二月二十五日，送台灣台中看守所附設勒戒所實施觀
察勒戒云云，有台中看守所八十九年七月十三日中所正總字第七九二號函在卷可稽
（原審卷第四十八、五十二頁）。依此觀之，上訴人自八十八年一月二十三日起至同
年二月二十五日，既在勒戒處所執行勒戒中，則其在八十八年間之該段期間內能否販
賣安非他命給廖崇德、廖明宏，即有可疑。是上訴人所辯各節，似非全無可信。實情
如何，攸關上訴人有無該部分之犯罪（即有無販賣安非他命給廖崇德及廖明宏部分）
。原審就此未進一步詳查審究明白，逕以上訴人在勒戒處所實施勒戒之時間，並未與
其販賣安非他命之時間相衝突為由，遽為上訴人不利之論斷，難謂無應於審判期日調
查之證據未予調查之違法。又原判決依憑證人林清海、倪文亞、廖崇德、廖明宏之證
述，資為論斷上訴人犯罪之證據，惟未說明究有何項補強證據，足認各該證人之證述
，係與事實相符，竟徒憑其片面指證，遽為事實之認定，亦嫌速斷，且難昭折服。(二)
本件檢察官係僅以上訴人販賣安非他命給林清海部分提起公訴。惟原審對上訴人販賣
安非他命給倪文亞、廖崇德、廖明宏未起訴部分，何以得併予審判，未在原判決理由
內為必要之論述，併有理由不備之違法。上訴意旨雖未指摘及此，惟以上各項為本院
得依職權調查之事項，應認原判決有撤銷發回之原因。
據上論結，應依刑事訴訟法第三百九十七條、第四百零一條，判決如主文。
中      華      民      國     九十     年      一      月     十八     日
                              最高法院刑事第十一庭
                                  審判長法官  陳  炳  煌
                                        法官  陳  正  庸
                                        法官  楊  商  江
                                        法官  陳  世  雄
                                        法官  吳  信  銘
      右正本證明與原本無異
                                              書  記  官
中      華      民      國     九十     年      一      月    三十一    日


司法院資訊處製作；財團法人民間司法改革基金會備份。
